【裁判字號】    99,訴緝,10
【裁判日期】    990414
【裁判案由】    違反臺灣地區與大陸地區人民關係條例等
【裁判全文】
臺灣士林地方法院刑事判決              99年度訴緝字第10號
公  訴  人  臺灣士林地方法院檢察署檢察官
被      告  甲○○
指定辯護人  本院公設辯護人乙○○
上列被告因違反臺灣地區與大陸地區人民關係條例等案件，經檢
察官聲請以簡易判決處刑（97年度偵字第3672號），本院認不宜
以簡易判決程序，改依通常訴訟程序審理，並判決如下：
    主  文
甲○○共同犯臺灣地區與大陸地區人民關係條例第七十九條第二
項之意圖營利使大陸地區人民非法進入臺灣地區罪，累犯，處有
期徒刑壹年捌月，減為有期徒刑拾月。
    事  實
一、甲○○前因犯贓物罪，於民國90年10月19日經臺灣高等法院
    90年度上易字第3212號判決處有期徒刑10月確定，並於92年
    1 月27日因縮短刑期執行完畢。
二、緣魏義芳（業經檢察官為職權不起訴處分確定）係大陸地區
    福建省福清市人民，前曾因與李金保（為本院97年度簡字第
    386 號判決確定）假結婚入台工作，經警查獲而遭強制出境
    ，復於民國94年1 月間，再度萌生藉假結婚之名義申請來臺
    非法打工賺錢之意；而甲○○藉由姓名年籍不詳成年男子「
    盧先生」仲介得知使大陸女子以假結婚來台打工可以獲取利
    得，竟夥同「盧先生」明知大陸地區人民非經主管機關許可
    ，不得進入臺灣地區，基於共同使魏義芳非法入境打工後由
    「盧先生」賺取仲介費用，或以魏義芳入境台灣時及日後需
    辦理延展居留時，甲○○每次可自魏義芳處獲取新臺幣（下
    同）2 萬元以營利之犯意聯絡，由斯時單身之甲○○赴大陸
    地區河南省與已先行前往之魏義芳辦理假結婚，其條件為「
    盧先生」代甲○○支付前往大陸地區期間之食、宿、機票等
    花費，另承諾於魏義芳來臺時即再支付甲○○2 萬元報酬，
    俟每半年魏義芳需甲○○配合辦理延展留台申請時，由魏義
    芳支付2 萬元報酬予甲○○。甲○○及「盧先生」謀議完成
    後，甲○○即於94年1 月13日出境前往大陸地區與當時偽用
    湖南省長沙地區人民余曉雯名義之魏義芳辦理假結婚（甲○
    ○對於魏義芳假借余曉雯名義部分係不知情），並至大陸地
    區湖南省長沙市湖南公證處辦理假結婚登記，取得中華人民
    共和國湖南省公證處西元2005年1 月31日（2005）湘證字第
    1592號「結婚公證書」後，旋共同基於行使使公務員登載不
    實文書之犯意，由甲○○於同年3 月31日持往財團法人海峽
    交流基金會認證後，以甲○○於同年4 月間，持前開文書至
    內政部警政署入出境管理局（下稱境管局），以申請余曉雯
    來臺探親為名，填具「大陸地區人民進入臺灣地區旅行證申
    請書」，使該局有實質審查權限之承辦人員於同年6 月15日
    核發「中華民國臺灣地區旅行證」（0000000000號）予甲○
    ○之名義上配偶余曉雯，嗣魏義芳於同年12月13日來台並通
    過境管局之面談後入境，魏義芳隨即先支付前已允諾之2萬
    元報酬予甲○○，甲○○再偕魏義芳於同年12月23日前往基
    隆市七堵區戶政事務所，填具「結婚登記申請書」，申辦結
    婚登記，使該戶政事務所不知情之承辦公務員將甲○○與余
    曉雯結婚之不實事項，登載於職務上所掌管之公文書（即戶
    籍資料）上，並據以核發配偶欄登記為余曉雯之戶口名簿及
    戶籍謄本，足以生損害於戶政機關對於戶籍登記管理之正確
    性。魏義芳事後經主管機關3 次核准延期居留臺灣至96年12
    月13日，期間並曾再支付甲○○2 萬元報酬1 次，嗣於96年
    12月11日魏義芳為警查獲在台非法工作，始循線查悉上情。
三、案經內政部入出國及移民署專勤事務第一大隊宜蘭縣專勤隊
    移送臺灣基隆地方法院檢察署呈請臺灣高等法院檢察署移轉
    臺灣士林地方法院檢察署檢察官偵查起訴。
    理  由
壹、程序方面
一、管轄權之有無
    按數人共犯一罪者，為相牽連之案件，刑事訴訟法第7 條第
    1 款定有明文；又數同級法院管轄之案件相牽連者，得合併
    由其中一法院管轄，同法第6 條第1 項亦有明文。本件大陸
    女子魏義芳係基於概括犯意先後各與另案被告李金保（為本
    院97年度簡字第386 號判決確定）及本件被告甲○○共謀假
    結婚入台，係連續犯行使使公務員登載不實文書罪，被告甲
    ○○就該連續犯事實與魏義芳為數人共犯一罪，此部分為相
    牽連案件，按諸前揭規定，本院亦有管轄權，合先敘明。
二、證據能力部分
  (一)被告以外之人於審判中有下列情形之一，其於檢察事務官、
    司法警察官或司法警察調查中所為之陳述，經證明具有可信
    之特別情況，且為證明犯罪事實之存否所必要者，得為證據
    ：一、死亡者。二、身心障礙致記憶喪失或無法陳述者。三
    、滯留國外或所在不明而無法傳喚或傳喚不到者。四、到庭
    後無正當理由拒絕陳述者，刑事訴訟法第159 條之3 定有明
    文。查共同被告魏義芳業因本案經臺灣士林地方法院檢察署
    檢察官於97年2 月29日以97年度偵字第1513號職權不起訴處
    分確定，並於97年4 月15日已離台迄今未入境，有本院依職
    權至法務部入出境資訊連結作業系統查詢魏義芳之入出境紀
    錄1 紙可稽（本院卷參照）。則依據上開規定，證人魏義芳
    顯無法再予傳喚到庭作証，而證人魏義芳於警詢中亦證陳與
    被告辦理假結婚係為來台工作等語，查魏義芳與被告素無仇
    隙，若非果有其事，應無為虛偽證述陷被告入罪之意圖，且
    於己身所涉案件業已判決確定之情形下，甘冒偽證罪之刑責
    仍指證被告共同參與本件犯罪，更見證人魏義芳警詢中證述
    內容之可憑信性甚高，具有可信之特別情況，依上開規定，
    證人魏義芳在警詢之證詞當有證據能力。
  (二)本件其餘引用之證據資料，被告及公訴人於本院準備程序及
    審判期日時均表示同意作為證據而不予爭執，且迄至言詞辯
    論終結前亦未再聲明異議，本院審酌下列證據資料作成之情
    況，查無違法取證之情形，認應係出於其自由意志，具有可
    信性，並無不適宜作為證據之情形，依刑事訴訟法第159 條
    之5 規定認具有證據能力。
貳、實體部分
一、認定事實所憑證據與理由
  (一)訊據被告固坦承有於起訴書所載之時間、地點與證人魏義芳
    辦理假結婚，以使之非法入境來臺，但否認有營利之意圖，
    辯稱：介紹人盧先生雖有說魏義芳入境後每半年會給伊2 萬
    元做為代價，但從頭到尾伊僅向魏義芳拿過一次，代其購買
    返回大陸之機票，此外即未曾收取任何代價云云。惟查，證
    人魏義芳於警詢中證稱：伊以一萬元人民幣辦假身分證假冒
    余曉雯之名，於94年1 月31日與被告於湖南省長沙市湖南公
    證處辦理假結婚登記，被告即攜結婚證書回臺灣辦理伊入境
    事宜，條件是每次辦理延期居留要給付被告2 萬元，伊於94
    年12月13日入境臺灣後，居住於友人家中，未與被告同住，
    伊與被告於同年月23日去基隆市七堵區戶政事務所辦理結婚
    登記，之後伊就在宜蘭四處打工，直至96年12月11日遭查獲
    為止，這段期間被告為伊辦理延期居留3 次，其中2 次伊有
    依約給付被告2 萬元（偵字第279 號卷第12至14頁參照）。
    核證人魏義芳所言入境後每次辦理延期居留需給付被告2 萬
    元一節，既與被告所述相符，參以證人魏義芳與被告素無仇
    隙，若非果有其事，應無為虛偽證述陷被告入罪之意圖，且
    於己身所涉案件業已判決確定之情形下，甘冒偽證罪之刑責
    仍指證被告共同參與本件犯罪，更見證人魏義芳警詢中證述
    內容之可憑信性甚高，是其所言有2 次依約給付被告2 萬元
    即共4 萬元之事實應足堪採信。此外，復有內政部警政署入
    出境管理局面談紀錄（偵字第279 號卷第9 至10頁）、內政
    部入出國及移民署97年1 月21日移署資處伶字第0971080920
    0 號函及所附之大陸地區人民入出臺灣地區申請書、結婚公
    證書、財團法人海峽交流基金會證明書、大陸地區人民進入
    臺灣地區保證書、入出境許可證錯誤更正申請表、戶口名簿
    、中華民國臺灣地區入出許可證出境延期申請書3 份、結婚
    登記申請書、大陸地區人民入出臺灣地區申請書、旅客入出
    境紀錄查詢2 紙在卷可稽（偵字第279 號卷第61至71、26、
    31至35頁參照）。
  (二)按意圖營利，違反不得使大陸地區人民非法進入臺灣地區之
    規定者，處3 年以上10年以下有期徒刑，得併科5 百萬元以
    下罰金，臺灣地區與大陸地區人民關係條例第79條第2 項定
    有明文，該罪係以意圖營利為要件，所謂意圖營利，係指行
    為人有自使大陸地區人民非法進入臺灣地區之犯罪行為，獲
    得利益之主觀意圖而言，僅須行為人有此主觀意圖，並進而
    實施使大陸地區人民非法進入臺灣地區之犯罪行為，即足以
    當之，並不以行為人確實從中獲取利益為必要，因此，若自
    相關卷證資料，足以認定行為人確有自該犯罪行為獲取利益
    之主觀意圖，即該當該罪所定意圖營利之要件，至於行為人
    有無反覆不斷獲取利益，僅屬判斷其有無營利意圖之因素之
    一，亦即該罪之成立並非以行為人反覆不斷獲取利益行為作
    為要件。本件被告甲○○自承其與介紹人「盧先生」約定渠
    與魏義芳辦理假結婚使其來台，每半年要為魏義芳辦理在台
    居留延展時，即可向魏義芳拿取2 萬元之代價等情，被告以
    假結婚方式讓魏義芳非法入境臺灣地區，自魏義芳處獲取2
    萬元代價共2 次，合計4 萬元，業據本院認定如上所述，堪
    認被告顯有自上開犯行獲得利益之主觀意圖，揆諸首揭所述
    ，即已該當意圖營利之要件，至於被告實際上究獲取多少利
    得，當非所問。
  (三)綜上所述，本件事證明確，被告辯稱無營利意圖，難以採取
    ；被告犯行堪予認定，應依法論科。
三、論罪科刑：
  (一)按臺灣地區與大陸地區人民關係條例第79條對於違反同條例
    第15條第1 款所定不得使大陸地區人民非法進入臺灣地區之
    處罰，旨在防止大陸地區人民非法進入臺灣地區，以維護臺
    灣地區之安全與安定；所稱「非法」，自應從實質上之合法
    性予以判斷，凡評價上違反法秩序之方法，均屬「非法」。
    參照行政程序法第119 條第1 款、第2 款規定，受益人以詐
    欺、脅迫或賄賂方法，使行政機關作成行政處分者；或對重
    要事項提供不正確資料或為不完全陳述，致使行政機關依該
    資料或陳述而作成行政處分者，其信賴不值得保護。故在大
    陸地區通謀虛偽結婚，以不實之結婚證明辦理相關戶籍登記
    、入境等手續，憑以進入臺灣地區，其所持之入境許可文件
    雖係入出境主管機關所核發，形式上為合法，但因以詐欺方
    法而取得，即不具實質上之合法性，仍屬非法進入台灣地區
    （最高法院94年度臺上字第1064號判決意旨參照）。
  (二)刑法於94年2 月2 日修正公布，95年7 月1 日施行（下稱新
    法；修正前刑法下稱舊法），新法第2 條第1 項之規定，係
    規範行為後法律變更所生新舊法律比較適用之準據法，於新
    法施行後，應適用新法第2 條第1 項之規定，為「從舊從輕
    」之比較。本案之新舊法比較詳如附表所示。
  (三)核被告所為，係犯刑法第216 條、第214 條行使使公務員登
    載不實文書罪，以及違反臺灣地區與大陸地區人民關係條例
    第15條第1 款之規定，應依同條例第79條第2 項之規定論處
    。被告使公務員登載不實之低度行為，應為行使之高度行為
    所吸收，不另論罪。又被告與不詳姓名年籍之男子「盧先生
    」，就上開全部犯行，另就行使使公務員登載不實文書罪，
    與大陸地區人民魏義芳間，均有犯意聯絡及行為分擔，應論
    以共同正犯。
  (四)本件起訴意旨雖認被告犯行應依同條例第79條第1 項之規定
    處斷，然被告有營利之意圖已明，詳述於前，起訴書人所引
    罪名即有未洽，惟起訴意旨所認與本院認定之事實，僅在於
    被告主觀上有無不法營利意圖之不同，兩者就被告與大陸女
    子假結婚使之非法來台之基本社會事實，並無不同（最高法
    院94年度臺上字第2716號判決意旨參照），且經公訴檢察官
    於準備程序進行中，更正所引應適用之法條為同條第2 項（
    99年3 月18日準備程序筆錄，本院訴緝卷第35頁參照），並
    經當庭告知被告應變更之罪名，無礙於被告防禦權之行使，
    本院自得予以審理，且無變更起訴法條之問題。
  (五)被告所犯上開二罪間，有方法、結果之牽連犯關係，應依修
    正前刑法第55條後段牽連犯之規定，從較重之意圖營利使大
    陸地區人民非法進入臺灣地區罪處斷。
四、又被告有事實欄所載之前科及執行資料，有臺灣高等法院被
    告前案紀錄表1紙在卷可稽，其受徒刑之執行完畢後，5年以
    內故意再犯本件有期徒刑以上之罪，為累犯，應依刑法第47
    條第1 項之規定加重其刑。本件被告所為固不可取，惟其僅
    係使單一大陸人士非法來台，縱因此謀得利益，而所得利益
    亦僅甚微薄，與所謂「人蛇集團」動輒非法販運大量被害人
    來台，獲取極大利益之情節相比，顯甚輕微，倘仍以臺灣地
    區與大陸地區人民關係條例第79條第2 項重罰被告3 年以上
    之重刑，非但流於苛酷，亦有違國民之法律感情，故就被告
    所犯情節觀之，實屬情輕法重，尚非全無可憫之處，爰依刑
    法第59條規定減輕其刑（被告行為後，刑法第59條之規定，
    業於94年2 月2 日修正公佈，於95年7 月1 日施行，由原所
    定「犯罪之情狀可憫恕者，得酌量減輕其刑」，修正為「犯
    罪之情狀顯可憫恕，認科以最低刑度仍嫌過重者，得酌量減
    輕其刑。」，惟此規定，為法院就刑之酌減審認標準見解之
    明文化，非屬法律之變更，應逕行適用新法之規定，最高法
    院95年度第8 次刑事庭會議決議參照）。再被告有上開刑之
    加重及減輕事由，應依刑法第71條第1 項之規定先加後減之
    。爰審酌被告竟因貪圖小利而為本件犯行，然其業已坦承假
    結婚以使大陸人民來台犯行，犯後態度尚稱良好，再參酌其
    犯罪之手段、動機及被告之生活狀況、智識程度目的等一切
    情狀，量處如主文所示之刑。
五、末按，被告甲○○行為後，中華民國九十六年罪犯減刑條例
    經立法院三讀通過，總統公布，並於96年7 月16日起施行，
    被告係在96年4 月24日以前犯罪，且被告前係於97年11月13
    日經本院通緝，與該條例第5 條不得減刑規定不符；又被告
    所犯臺灣地區與大陸地區人民關係條例第79條第2 項之罪，
    非同條例第3 條第1 項第1 款所列不予減刑之罪，因此雖受
    逾有期徒刑1 年6 月以上刑之宣告，仍非不得減刑，併應依
    同條例第2 條第1項第3款、第7 條予以減刑。
據上論斷，應依刑事訴訟法第299 條第1 項前段，臺灣地區與大
陸地區人民關係條例第79條第2 項，刑法第11條前段、第2 條第
1 項、第214 條、第216 條、第47條第1 項、第59條，修正前刑
法第33條第5 款、第28條、第68條、第55條後段，廢止前罰金罰
鍰提高標準條例第1 條前段，中華民國九十六年罪犯減刑條例第
2 條第1 項第3 款、第7 條，判決如主文。
本案經檢察官呂寧莉到庭執行職務。
中    華    民    國    99    年    4     月    14    日
                  刑事第五庭審判長法  官  林秀鳳
                                  法  官  鄭光婷
                                  法  官  吳維雅
以上正本證明與原本無異。
如不服本判決，應於收受送達後10日內向本院提出上訴書狀，其
未敘述上訴之理由者並得於提起上訴後20日內向本院補提理由書
（均須按他造當事人之人數附繕本）。
                                  書記官  劉育君
中    華    民    國    99    年    4     月    14    日
附錄本案論罪科刑法條：
中華民國刑法第214條
明知為不實之事項，而使公務員登載於職務上所掌之公文書，足
以生損害於公眾或他人者，處3 年以下有期徒刑、拘役或5 百元
以下罰金。
中華民國刑法第216條
行使第 210 條至第 215 條之文書者，依偽造、變造文書或登載
不實事項或使登載不實事項之規定處斷。
臺灣地區與大陸地區人民關係條例第15條
下列行為不得為之：
一、使大陸地區人民非法進入臺灣地區。
二、明知臺灣地區人民未經許可，而招攬使之進入大陸地區。
三、使大陸地區人民在臺灣地區從事未經許可或與許可目的不符
    之活動。
四、僱用或留用大陸地區人民在臺灣地區從事未經許可或與許可
    範圍不符之工作。
五、居間介紹他人為前款之行為。
臺灣地區與大陸地區人民關係條例第79條
違反第15條第1 款規定者，處1 年以上7 年以下有期徒刑，得併
科新臺幣一百萬元以下罰金。
意圖營利而犯前項之罪者，處3 年以上10年以下有期徒刑，得併
科新臺幣五百萬元以下罰金。
前二項之首謀者，處5 年以上有期徒刑，得併科新臺幣一千萬元
以下罰金。
前三項之未遂犯罰之。
中華民國船舶、航空器或其他運輸工具所有人、營運人或船長、
機長、其他運輸工具駕駛人違反第15條第1 款規定者，主管機關
得處該中華民國船舶、航空器或其他運輸工具一定期間之停航，
或廢止其有關證照，並得停止或廢止該船長、機長或駕駛人之職
業證照或資格。
中華民國船舶、航空器或其他運輸工具所有人，有第1 項至第4
項之行為或因其故意、重大過失致使第三人以其船舶、航空器或
其他運輸工具從事第1 項至第4 項之行為，且該行為係以運送大
陸地區人民非法進入臺灣地區為主要目的者，主管機關得沒入該
船舶、航空器或其他運輸工具。所有人明知該船舶、航空器或其
他運輸工具得沒入，為規避沒入之裁處而取得所有權者，亦同。
前項情形，如該船舶、航空器或其他運輸工具無相關主管機關得
予沒入時，得由查獲機關沒入之。
附表
┌──┬───────────┬───────────┬──────┬─────────┐
│編號│     新法規定         │      舊法規定        │  比較結果  │    理由及根據    │
├──┼───────────┼───────────┼──────┼─────────┤
│ 一 │第28條                │第28條                │舊法第28條  │新法將舊法之「實施│
│    │二人以上共同實行犯罪之│二人以上共同實施犯罪之│            │」修正為「實行」。│
│    │行為者，皆為正犯。    │行為者，皆為正犯。    │            │原「實施」之概念，│
│    │                      │                      │            │包含陰謀、預備、著│
│    │                      │                      │            │手及實行等階段之行│
│    │                      │                      │            │為，修正後僅共同實│
│    │                      │                      │            │行犯罪行為始成立共│
│    │                      │                      │            │同正犯。是新法共同│
│    │                      │                      │            │正犯之範圍已有限縮│
│    │                      │                      │            │，排除陰謀犯、預備│
│    │                      │                      │            │犯之共同正犯。新舊│
│    │                      │                      │            │法就共同正犯之範圍│
│    │                      │                      │            │既因此而有變動，自│
│    │                      │                      │            │屬犯罪後法律有變更│
│    │                      │                      │            │，而非僅屬純文字修│
│    │                      │                      │            │正，應有新舊法比較│
│    │                      │                      │            │適用之問題（最高法│
│    │                      │                      │            │院96年度臺上字第  │
│    │                      │                      │            │1323號判決參照）。│
│    │                      │                      │            │本案被告為實行正犯│
│    │                      │                      │            │，新法並未較舊法為│
│    │                      │                      │            │有利，應適用舊法。│
├──┼───────────┼───────────┼──────┼─────────┤
│ 二 │第214條               │第214條               │行為時刑法第│1.新法第33條第5 款│
│    │明知為不實之事項，而使│明知為不實之事項，而使│214 條、第21│  規定罰金刑為新臺│
│    │公務員登載於職務上所掌│公務員登載於職務上所掌│6 條（條文本│  幣1,000 元以上，│
│    │之公文書，足以生損害於│之公文書，足以生損害於│身未作修正  │  以百元計算之，新│
│    │公眾或他人者，處3 年以│公眾或他人者，處3 年以│）          │  法施行後，應依新│
│    │下有期徒刑、拘役或500 │下有期徒刑、拘役或500 │            │  法第2 條第1 項之│
│    │元以下罰金。          │元以下罰金。          │            │  規定，適用最有利│
│    │                      │                      │            │  於行為人之法律。│
│    │第216條               │第216條               │            │2.刑法第214 條之罰│
│    │行使第210 條至第215 條│行使第210 條至第215 條│            │  金刑，依舊法之規│
│    │之文書者，依偽造、變造│之文書者，依偽造、變造│            │  定，為銀元5,000 │
│    │文書或登載不實事項或使│文書或登載不實事項或使│            │  元即新臺幣15,000│
│    │登載不實事項之規定處斷│登載不實事項之規定處斷│            │  元以下罰金，而依│
│    │。                    │。                    │            │  新法之規定，上開│
│    │                      │                      │            │  法條之罰金貨幣單│
│    │第33條第5 款          │第33條第5 款          │舊法第33條第│  位為新臺幣，且因│
│    │罰金：新臺幣1,000 元以│罰金：1元以上。       │5款         │  非屬72年6 月26日│
│    │上，以百元計算之。    │                      │            │  至94年1 月7 日新│
│    │                      │                      │            │  增之條文，罰金數│
│    │刑法施行法第1條之1    │廢止前罰金罰鍰提高標準│廢止前罰金罰│  額應提高為三十倍│
│    │中華民國94年1 月7 日刑│條例第1 條            │鍰提高標準條│  ，故新法之罰金刑│
│    │法修正施行後，刑法分則│依法律應處罰金、罰鍰者│例第1 條前段│  為新臺幣15,000元│
│    │編所定罰金之貨幣單位為│，就其原定數額得提高為│            │  ，二者之最高罰金│
│    │新臺幣。94年1 月7 日刑│二倍至十倍。但法律依一│            │  數額相同，但最低│
│    │法修正時，刑法分則編未│定比率規定罰金或罰鍰之│            │  數額則以舊法對被│
│    │修正之條文定有罰金者，│數額或倍數者，依其規定│            │  告較為有利，亦即│
│    │自94年1 月7 日刑法修正│。                    │            │  新法並無較有利被│
│    │施行後，就其所定數額提│                      │            │  告之情形，依刑法│
│    │高為三十倍。但72年6 月│現行法規所定貨幣單位折│現行法規所定│  第2 條第1 項之規│
│    │26日至94年1 月7 日新增│算新臺幣條例第2條     │貨幣單位折算│  定，應適用行為時│
│    │或修正之條文，就其所定│現行法規所定金額之貨幣│新臺幣條例第│  之舊法。        │
│    │數額提高為三倍。      │單位為圓、銀元或元者，│2條         │3.最高法院95年度第│
│    │                      │以新臺幣元之三倍折算之│            │  八次刑事庭會議決│
│    │                      │。                    │            │  議三(一)1.參照。│
├──┼───────────┼───────────┼──────┼─────────┤
│ 三 │臺灣地區與大陸地區人民│臺灣地區與大陸地區人民│行為時臺灣地│1.最高罰金數額相同│
│    │關係條例第79條第2 項  │關係條例第79條第2 項  │區與大陸地區│  ，但最低數額則以│
│    │意圖營利而犯前項之罪者│意圖營利而犯前項之罪者│人民關係條例│  舊法對被告較為有│
│    │，處3 年以上10年以下有│，處3 年以上10年以下有│第79條第2項 │  利，亦即新法並無│
│    │期徒刑，得併科新臺幣  │期徒刑，得併科新臺幣  │（條文本身未│  較有利被告之情形│
│    │5,000,000元以下罰金。 │5,000,000元以下罰金。 │修正）      │  ，依刑法第2 條第│
│    │                      │                      │            │  1 項之規定，應適│
│    │第33條第5 款          │第33條第5 款          │            │  用行為時之舊法。│
│    │罰金：新臺幣1,000 元以│罰金：1元以上。       │舊法第33條第│2.最高法院95年度第│
│    │上，以百元計算之。    │                      │5款         │  八次刑事庭會議決│
│    │                      │                      │            │  議三(一)1.參照。│
├──┼───────────┼───────────┼──────┼─────────┤
│ 四 │第67條                │第67條                │舊法第68條  │1.新法施行前，法定│
│    │有期徒刑或罰金加減者，│有期徒刑加減者，其最高│            │  罰金刑有加減之原│
│    │其最高度及最低度同加減│度及最低度同加減之。  │            │  因者，新法施行後│
│    │之。                  │                      │            │  ，應依新法第2 條│
│    │                      │                      │            │  第1 項之規定，適│
│    │第68條                │第68條                │            │  用最有利於行為人│
│    │拘役加減者，僅加減其最│拘役或罰金加減者，僅加│            │  之法律。本案有法│
│    │高度。                │減其最高度。          │            │  定罰金刑之加重原│
│    │                      │                      │            │  因（累犯），新法│
│    │                      │                      │            │  雖就罰金最低度有│
│    │                      │                      │            │  加重規定，但加重│
│    │                      │                      │            │  後仍較舊法罰金最│
│    │                      │                      │            │  低度為高，故新法│
│    │                      │                      │            │  並無較有利被告之│
│    │                      │                      │            │  情形，應適用舊法│
│    │                      │                      │            │  。              │
│    │                      │                      │            │2.最高法院95年度第│
│    │                      │                      │            │  八次刑事庭會議決│
│    │                      │                      │            │  議六(六)參照。  │
├──┼───────────┼───────────┼──────┼─────────┤
│ 五 │第55條                │第55條                │舊法第55條後│1.犯一罪而其方法或│
│    │一行為而觸犯數罪名者，│……犯一罪而其方法或結│段          │  結果之行為，均在│
│    │從一重處斷。但不得科以│果之行為犯他罪名者，從│            │  新法施行前者，新│
│    │較輕罪名所定最輕本刑以│一重處斷。            │            │  法施行後，應依新│
│    │下之刑。              │                      │            │  法第2 條第1 項之│
│    │                      │                      │            │  規定，適用最有利│
│    │                      │                      │            │  於行為人之法律。│
│    │                      │                      │            │2.新法刪除牽連犯之│
│    │                      │                      │            │  規定，則被告所犯│
│    │                      │                      │            │  二罪應予數罪併罰│
│    │                      │                      │            │  ，新法並無較有利│
│    │                      │                      │            │  被告之情形，應適│
│    │                      │                      │            │  用舊法之規定。  │
│    │                      │                      │            │3.最高法院95年度第│
│    │                      │                      │            │  八次刑事庭會議決│
│    │                      │                      │            │  議五(三)參照。  │
├──┼───────────┼───────────┼──────┼─────────┤
│ 七 │第47條第1項           │第47條                │無須比較    │舊法有關累犯之成立│
│    │受徒刑之執行完畢，或一│受徒刑之執行完畢，或一│            │，不以再犯之罪係故│
│    │部之執行而赦免後，5 年│部之執行而赦免後，5 年│            │意犯罪為限，然新法│
│    │以內故意再犯有期徒刑以│以內故意再犯有期徒刑以│            │則以再犯故意犯為成│
│    │上之罪者，為累犯，加重│上之罪者，為累犯，加重│            │立累犯之要件。換言│
│    │本刑至二分之一。      │本刑至二分之一。      │            │之，若被告再犯者係│
│    │                      │                      │            │故意犯罪，則修正前│
│    │                      │                      │            │、後之規定，均成立│
│    │                      │                      │            │累犯。此部分之新舊│
│    │                      │                      │            │法規定並無二致，因│
│    │                      │                      │            │無刑罰法律之變更，│
│    │                      │                      │            │無須為新舊法之比較│
│    │                      │                      │            │（最高法院97年度第│
│    │                      │                      │            │2次 刑事庭會議決議│
│    │                      │                      │            │意旨參照）。      │
└──┴───────────┴───────────┴──────┴─────────┘

司法院資訊處製作；財團法人民間司法改革基金會備份。
